【裁判字號】    89,家抗,129
【裁判日期】    890714
【裁判案由】    繼承遺產
【裁判全文】
臺灣高等法院民事裁定  八十九年度家抗字第一二九號
      抗  告  人  甲○○
                  乙○○
                  送達代收人  .
右抗告人因表示繼承被繼承人章普光之遺產事件，對於中華民國八十九年四月二十九
日臺灣基隆地方法院八十九年度聲繼字第三號所為裁定提起抗告，本院裁定如左：
      主      文
抗告駁回。
聲請及抗告費用均由抗告人負擔。
      理      由
一、抗告人聲請意旨略以：被繼承人章普光為渠等之父，隻身在台從事公職，於六十
    四年六月十二日死亡，渠等為章普光在大陸之繼承人，向法院表示繼承。
二、按大陸地區人民繼承臺灣地區人民之遺產，應於繼承開始起三年內以書面向被繼
    承人住所地之法院表示繼承。逾期視為拋棄其繼承權。而繼承在本條例施行前開
    始者，其期間自本條例施行之日起算，臺灣地區與大陸地區人民關係例第六十六
    條第一、三項定有明文。原法院以章普光死亡發生繼承之事實在臺灣地區與大陸
    地區人民關係例施行（即民國八十一年九月十八日）之前，依前揭規定，抗告人
    等至遲應於民國八十四年九月十七日之前向法院為繼承之表示，始為合法，渠等
    遲至八十九年一月十一日始向原法院表示繼承，已逾法定表示繼承之期間，顯不
    合法，而為駁回聲請之裁定，並無不合。
三、抗告意旨略以：章普光於六十四年六月十二日上午死亡，同日下午才收到核准退
    休令，應視同於服公職期間死亡，有臺灣地區與大陸地區人民關係例八十六年六
    月三十日  (應為同年五月十四日)增訂第二十六條之一條第一、三項規定之適用
    。抗告人曾於七十九年、八十二年間，檢具證明文件，分別向中央信託局公務人
    員保險處、財團法人海峽交流基金會及銓敘部申領保險給付，經函覆作專戶儲存
    。抗告人於九十一年六月三十日前表示繼承為合法云云。
四、按軍公教人員在職期間死亡，或支領月退休給予人員在支領期間死亡，而在臺灣
    地區無遺族或法定受益人者，其居住大陸地區之遺族或法定受益人，得於各該支
    領給付人死亡之日起五年內，經許可進入台灣地區，以書面向主管機關申請領受
    公務人員保險死亡給付、一次撫恤金、餘額退伍金或一次撫慰金。逾期未申請領
    受者，喪失其權利。本條例修正施行前，依法核定保留保險死亡給付、一次撫恤
    金、餘額退伍金或一次撫慰金者，其居住大陸地區之遺族或法定受益人，應於本
    條例修正施行之日起五年內，依第一項規定辦理申領，逾期喪失其權利，臺灣地
    區與大陸地區人民關係條例八十六年五月十四日增訂第二十六條之一條第一、三
    項固定有明文。惟此規定係關於保險死亡給付及撫恤金等之申領，抗告人如符合
    規定，應依法向各該主管機關申領，與本件表示繼承無關。至於抗告人主張其曾
    於七十九年、八十二年間，檢具證明文件，分別向中央信託局公務人員保險處、
    財團法人海峽交流基金會及銓敘部申領保險給付，縱屬實在，因上開各機構並非
    大陸地區人民表示繼承之主管機關，不發生已表示繼承之效力。至抗告人雖曾於
    八十四年十二月十四日具狀向原法院表示繼承，姑不論原法院就該案件如何處理
    ，是否妥適，均與本件八十九年一月間之表示繼承，要屬二事，不相關涉。原裁
    定並無不當，抗告意旨求予廢棄原裁定，洵無理由，應予駁回。
據上論結，本件抗告為無理由，爰裁定如主文。
中      華      民      國    八十九    年      七      月     十四     日
                                民事第十四庭
                                    審判長法  官  張  劍  男
                                          法  官  蘇  芹  英
                                          法  官  陳  筱  珮
右正本係照原本作成。
不得再抗告。
中      華      民      國    八十九    年      七      月     十八     日
                                          書記官  紀  昭  秀


司法院資訊處製作；財團法人民間司法改革基金會備份。
